【裁判字號】    99,交聲,2442
【裁判日期】    990625
【裁判案由】    聲明異議
【裁判全文】
臺灣臺中地方法院交通事件裁定        99年度交聲字第2442號
原處分機關  交通部公路總局臺中區監理所
受處分人    甲○○
上列受處分人因違反道路交通管理處罰條例案件，對於交通部公
路總局臺中區監理所民國九十九年六月二日所為之裁決（中監違
字第裁六０─Ｚ00000000號裁決書），聲明異議，本院
裁定如下：
    主  文
異議駁回。
    理  由
一、原處分機關交通部公路總局臺中區監理所略以：異議人即受
    處分人甲○○駕駛車號一四０三－ＳＢ號自用小客車，於民
    國九十九年四月二十四日十五時五十三分許，在國道四號公
    路東向十五公里處，因「行速一一六公里，限速九十公里，
    超速二十六公里，測距二一五公尺」之違規，經內政部警政
    署國道公路警察局第三警察隊依違反道路交通管理處罰條例
    第三十三條第一項第一款當場舉發，受處分人於九十九年五
    月七日向本所提出陳訴，本所於九十九年五月十日以中監自
    字第０九九二０００六０二號函請原舉發單位查證，原舉發
    單位於九十九年五月二十四日以公警三交字第０九九０三七
    ０九五一號函復，受處分人對原舉發單位函復仍有不服，本
    所遂於九十九年六月二日依違規事實以中監違字第裁六０─
    Ｚ00000000號裁決書，裁處受處分人罰鍰新臺幣（
    下同）三千五百元整，並依同條例第六十三條第一項規定記
    違規點數一點，逾期依裁決書處罰主文規定裁處等語。
二、本件受處分人甲○○聲明異議意旨略以：本人於九十九年五
    月七日提出陳情書，詳細說明不服之理由是請警方拿出具體
    證據，證明本人駕駛車號一四０三－ＳＢ號自用小客車超速
    。本人非質疑測速儀器有問題，請勿模糊焦點，並且以儀器
    沒有問題而來開罰，執勤員警以能被攔下的良民為代罪羔羊
    ，而讓真正超速的車揚長而去，本人提出異議，強調此儀器
    非測本車之數據，請提出證據證明。本人認同警方保障合法
    取締非法之辛苦，但不能只求績效而亂執法，光憑警方一句
    話：我測的就是你，數據在這裡你自己看。就開了違規通知
    單，也不見警方的採證照片，實在無法讓人信服。經本人提
    出申訴，警方函復：查據值勤員警稱：…確認該車超速無誤
    。本人另向承辦人員要證據，竟回答說伊不在場，舉發員警
    這麼說的。如此官官相護，隨便說說就算，百姓真的很無奈
    與無辜，懇請鈞長為民主持公道，還民清白等語。
三、按行車速度應依標誌或標線之規定；汽車行駛高速公路應依
    速限標誌指示；又汽車行駛於高速公路不遵使用限制、禁止
    、行車管制及管理事項之管制規則而行車速度超過規定之最
    高速限，處三千元以上六千元以下罰鍰；汽車駕駛人有第三
    十三條第一項情形者，除依原條款處罰鍰外，並予記違規點
    數一點；小型車汽車駕駛人有行駛高速公路行車速度超過規
    定之最高速限二十公里以上未滿四十公里，於期限內繳納或
    到案聽候裁決者，統一裁罰基準三千五百元。道路交通安全
    規則第九十三條第一項、高速公路交通管制規則第五條第一
    項及道路交通管理處罰條例第三十三條第一項第一款、第六
    十三條第一項第一款與違反道路交通管理事件統一裁罰基準
    表分別定有明文。
四、經查：
（一）受處分人甲○○於九十九年四月二十四日十五時五十三分
      許，駕駛車號一四０三－ＳＢ號自用小客車，行經國道四
      號公路東向十五公里處，因「行速一一六公里，限速九十
      公里，超速二十六公里，測距二一五公尺」之違規行為，
      經內政部警政署國道公路警察局第三警察隊員警依違反道
      路交通管理處罰條例第三十三條第一項第一款當場攔停舉
      發等情，有內政部警政署國道公路警察局九十九年四月二
      十四日公警局交字第Ｚ00000000號舉發違反道路
      交通管理事件通知單一紙在卷可稽，合先敘明。
（二）受處分人雖以前揭情詞置辯，惟查本件係執勤員警於九十
      九年四月二十四日下午十五時五十三分許，在國道四號高
      速公路東向十五公里處執行巡邏勤務，當時以雷射測速槍
      （器號ＬＰ０一七八一號）瞄準鎖定受處分人所駕駛一四
      ０三－ＳＢ號自用小客車，測得其行車時速一一六公里，
      該路段限速九十公里，超速二十六公里，測距為二一五公
      尺，經示意攔檢，當場將使用測速之雷射槍內顯示測獲車
      速（一一六公里）及測距（二一五公尺）之數據出示予駕
      駛人即本案受處分人，並告知其超速違規事實及地點，方
      予以製單舉發；且受處分人所駕駛上開違規車輛被舉發員
      警以雷射測速器瞄準鎖定偵測至警示意攔停之過程，均未
      離該舉發員警之視線；又舉發超速違規當時所使用之雷射
      槍測速器（器號ＬＰ０一七八一號）係以雷射光束瞄準鎖
      定單一受測目標進行偵測，不受其他車輛干擾，且該雷射
      測速儀器已於九十八年七月二十三日送經濟部標準檢驗局
      檢定合格在案，有效期限至九十九年七月三十一日等情，
      有內政部警政署國道公路警察局第三警察隊九十九年五月
      二十四日公警三交字第０九九０三七０九五一號函暨檢附
      之經濟部標準檢驗局雷射測速儀器檢定合格證書一紙附卷
      足憑。本院審酌執勤員警係經由檢定合格雷射測速器之瞄
      準鏡對準目標（單一車輛）扣發雷射板機，其可精確測出
      所瞄準目標車輛之速度，其準確性應無疑慮，且當時乃為
      白晝時間，目視光線應屬明亮，又舉發員警斯時是正執行
      超速偵測勤務，其專注程度應屬高於通常非執行勤務之人
      ，更其視線由瞄準偵測至示意攔停均未離開違規車輛等情
      ，足認本件執勤員警應無誤判受處分人行車超速違規之可
      能。再按交通警察製單舉發違反道路交通管理處罰條例所
      列之違規事實，本質上為行政處分，係公務員基於職務上
      公權力，依法就特定之具體事件所為具公法上效果之單方
      行政行為，基於公務員為公法上行為具有公信力之原則，
      該行政處分當可被推定為真正，故執勤警員方得當機處分
      以達其維護交通秩序、安全之行政目的，若謂公務員一切
      行政行為均需預留證據以證其實，則國家行政勢必窒礙難
      行。至於警方取締交通違規事件，其以照相方式取證者，
      固足為違規之證明，惟警員當場舉發者，既經舉發員警本
      身之目睹、耳聞，亦足為違規人違規之證明，非必所有之
      違規事件，均須有照片或其他書面資料方足為違規之證據
      ，故本件雖因執勤警員所使用之雷射測速槍未具照相功能
      ，而無法提出違規照片佐證，然觀諸前揭書證資料，即足
      以認定本件違規情事，本件受處分人前開所辯，尚不足為
      其有利之認定。
（三）綜上所述，受處分人甲○○確有於前揭時地駕駛上開車輛
      超速之違規事實，已堪認定。受處分人復未能提出有利證
      據以供調查，僅以前揭情詞置辯，尚無可採。從而，原處
      分機關據以爰引首揭規定，裁處罰鍰三千五百元並記違規
      點數一點，核無不當，本件異議為無理由，應予駁回。
五、據上論斷，應依道路交通管理處罰條例第八十七條第二項、
    道路交通案件處理辦法第十九條之規定，裁定如主文。
中    華    民    國    99    年    6     月    25    日
                      交通法庭  法  官  張清洲
以上正本證明與原本無異
如不服本裁定應於送達後5日內向本院提出抗告狀
                                書記官  詹東益
中    華    民    國    99    年    6     月    25    日

司法院資訊處製作；財團法人民間司法改革基金會備份。
